臺灣臺北地方法院刑事判決　　　　　　　 93年度訴字第964號
公　訴　人　臺灣臺北地方法院檢察署檢察官
被　　　告　乙○
　　　　　　　　　（另案在臺灣臺北監獄執行中）
選任辯護人　鍾賢斌律師
上列被告因偽造貨幣等案件，經檢察官提起公訴（九十三年度偵
字第四七七六號），本院判決如下：
    主  文
乙○無罪。
    理  由
一、公訴意旨略以：被告乙○與共同被告甲○○（另行審結）、
    綽號「阿樂」之不詳姓名年籍男子共同意圖為行使之用，明
    知蔡英俊（另案偵辦）所交付與其等之貨幣係屬偽鈔，竟基
    於概括之犯意，先於九十三年二月初，向蔡英俊以新臺幣（
    下同）一萬元換三萬五千元之方式買受偽鈔，隨即由「阿樂
    」至臺北市之檳榔攤藉由購物找零之方式，換回真鈔。嗣於
    九十三年五月二十五日，先由被告交付五千元之真鈔予被告
    甲○○，再由阿樂以前揭方式向蔡英俊購買偽鈔，並以上開
    方式至臺北市之檳榔攤找回真鈔，因認被告涉犯刑法第一百
    九十六條第一項前段之行使偽造貨幣罪嫌。
二、按「犯罪事實應依證據認定之，無證據不得認定犯罪事實」
　　，又「不能證明被告犯罪者，應諭知無罪之判決」，刑事訴
　  訟法第一百五十四條第二項、第三百零一條第一項定有明文
    。而所謂認定犯罪事實之證據，係指足以認定被告確有犯罪
    行為之積極證據而言，該項證據自須適合於被告犯罪事實之
    認定，始得採為斷罪資料。又苟未能發現相當證據，或證據
    不足以證明，自不能以推測或擬制之方法，以為裁判基礎，
    最高法院二十九年度上字第三一○五號、四十年度臺上字第
    八六號著有判例意旨可供參照。又被告之自白，不得作為有
    罪判決之唯一證據，仍應調查其他必要之證據，以察其是否
    與事實相符，刑事訴訟法第一百五十六條第二項定有明文，
    立法目的在以補強證據之存在，藉以限制合法自白在證據上
    之價值，俾發現實質的真實，即使被告之自白出於任意性，
    然若別無其他補強證據足以擔保其自白與事實相符，該自白
    仍非刑事訴訟法上得據之為認定被告犯罪之唯一證據，當不
    得單憑此而為被告不利之認定。
三、公訴人認被告涉有前開行使偽造貨幣之罪嫌，無非係以被告
    於警訊、偵查中之供詞及監聽譯文可證資為論據。訊據被告
    乙○堅詞否認有何行使偽造貨幣之犯行，辯稱：伊係在忠孝
    醫院體檢時，與伊配偶即當時女友一起為警拘提，當回到警
    局後，警員表示如果伊不承認罪名，就要連同伊女友一起偵
    辦作為要脅，且只要其覺得伊所供述不符其意，就將錄音帶
    切掉，伊才承認，實際上伊只是借錢給「阿樂」去買偽鈔，
    而「水果」也不是偽鈔，而是搖頭丸等語。
四、經查：
（一）證據能力部分（有關警詢自白欠缺任意性之抗辯）：
    １按被告之自白，須非出於強暴、脅迫、利誘、詐欺或其他
      不正之方法，且與事實相符者，始得採為證據，如果被告
      之自白，係出於不正之方法，並非自由陳述，即其取得自
      白之程序，已非適法，則不問自白內容是否確與事實相符
      ，因其非係適法之證據，即不能採為判決基礎，故審理事
      實之法院，遇有被告對於自白提出刑求之抗辯時，應先於
      其他事實而為調查，最高法院二十三年上字第八六八號著
      有判例意旨可資參照。
    ２查證人即警詢筆錄詢問員警丁○○於本院九十四年十二月
      二十六日審判期日中到庭結證稱伊當時逮捕被告女友時，
      並未同時拘提被告女友，伊製作筆錄時有全程錄音，除非
      是錄音帶錄完切換面，不然不會有錄音切掉重錄之情形。
      被告不知伊等有在通訊監察，所以在電話中所述必為事實
      ，伊不可能跟被告表示如果其不認罪，其女友就無法離去
      等語明確，參酌被告於翌日移送檢察官訊問時自承伊所指
      水果為偽鈔，係向蔡英俊購買，蔡英俊跟伊說一萬元可換
      三萬五千元，伊拿錢交予共同被告甲○○，再由共同被告
      甲○○將之交由「阿樂」處理，由「阿樂」去向蔡英俊購
      買，並去換回真鈔等語，卻支字未提及有遭員警脅迫或其
      警詢自白非出於任意性等情事，其遲至本院準備程序中始
      主張其於警詢時之自白係曾遭員警脅迫所致，實難遽認被
      告事後翻異前詞所言之脅迫抗辯為真。綜上可認，被告於
      警訊時之自白，並非出於強暴、脅迫、詐欺或利誘，具有
      證據能力而得採為證據。
（二）實體部分：
      查本件被告於警詢、偵查中固供稱：伊所指水果為偽鈔，
      係向蔡英俊購買，蔡英俊跟伊說一萬元可換三萬五千元，
      伊拿錢交予共同被告甲○○，再由共同被告甲○○將之交
      由「阿樂」處理，由「阿樂」去向蔡英俊購買，並去換回
      真鈔等語，而公訴人所舉被告與丙○○○之通訊監察譯文
      亦有被告與丙○○○討論三十五顆水果是不是要一萬之通
      話內容，惟此均不足以證明確有交易之事實。參酌本件查
      獲時並未扣得任何偽鈔一情，業據證人丁○○於前開審判
      期日中到庭證述明確，則被告與共同被告甲○○、綽號「
      阿樂」之成年男子是否確有買受「偽鈔」，並以之交易即
      非無疑，自不得僅憑上揭被告於警詢、偵查中之自白及通
      訊監察譯文遽認被告確有公訴人所指行使偽造貨幣之犯行
      。此外，復查無其他積極證據足資證明被告有公訴人所指
      之行使偽造貨幣之犯行，不能證明被告犯罪，自應依法為
      被告無罪之諭知。
據上論斷，應依刑事訴訟法第三百零一條第一項，判決如主文。
本案經檢察官陳以敦到庭執行職務
中　　華　　民　　國　九十四　年　 十二 　月   三十 　日
   　　　　　　　　臺灣臺北地方法院刑事第二庭
                       審判長法  官  吳孟良
                             法  官  蘇嘉豐
                             法　官　雷淑雯
以上正本證明與原本無異。
如不服本判決，應於判決送達後十日內向本院提出上訴狀（應抄
附繕本）。
　　　 　　　　　　　　　　　書記官　陳弘文
中　　華　　民　　國　九十五　年　   一　 月     八 　日
